【裁判字號】    90,易,1626
【裁判日期】    900730
【裁判案由】    侵占
【裁判全文】
臺灣高雄地方法院刑事判決                          九十年度易字第一六二六號
    公  訴  人  臺灣高雄地方法院檢察署檢察官
    被      告  甲○○
右列被告因侵占案件，經檢察官提起公訴（九十年度偵字第二五五六號），本院判決
如左：
    主  文
甲○○意圖為自己不法之所有，而侵占對於業務上所持有之物，處有期徒刑陸月，如
易科罰金，以佰元折算壹日。緩刑年。
    事  實
一、甲○○於民國八十九年時，為高雄市左營區果貿國宅社區十一棟住戶管理委員會
    之主任委員，負責管理住戶事務，及經費之收支、保管與運用，為從事業務之人
    。於八十九年九月間，因社區大樓第一、二梯升降設備汰舊更新，由甲○○代表
    住戶與中國菱電股份有限公司（下簡稱中國菱電公司）簽訂買賣合約書，約定總
    價款新台幣（下同）三百零二萬四千元，其中八十七萬六千元由社區一○八住戶
    負擔，餘由有關單位補助。詎八十九年三月間，甲○○收取住戶繳交之八十七萬
    六千元完畢後，竟基於為自己不法所有之意圖，將該因其業務而由其收取保管之
    八十七萬六千元，變易持有為所有，侵占入己，予以挪用，而未支付中國菱電公
    司。嗣經中國菱電公司提起民事訴訟，住戶始知上情。
二、案經丙○○等人訴由台灣高雄地方法院檢察署檢察官偵查起訴。
    理  由
一、訊據被告甲○○固供承有右揭擔任管理委員會之主任委員，負責收取並保管住戶
    上開繳交款項，於收取後即將之挪為己用等情不諱，惟否認有何侵占犯行，辯稱
    ：伊並無侵占意圖云云。然查：前揭被告收取住戶繳交之價款八十七萬六千元後
    ，確實先予挪為己用，未支付予簽訂買賣契約之中國菱電公司等情，已據被告於
    偵訊及本院調查時供承：該筆款項確係因做生意週轉不靈，先予挪用作為個人借
    調款項等語明確在卷（見九十年三月十九日偵訊筆錄、本院同年六月四日訊問筆
    錄），核與告訴人丙○○於偵查中、告訴代理人乙○○於本院訊問時指訴之情節
    相符，復有升降設備汰舊更新買賣合約書、台灣高雄地方法院民事庭通知書、被
    告書立之切結書及協調書等各一份附卷可佐，足徵被告前開自白與事實相符，堪
    予採憑。雖被告嗣於本院審理時改口辯稱：其僅欲先予挪用，事後已與中國菱電
    公司和解並返還部分款項，並無侵占意圖云云，惟查被告收取款項後挪為己用之
    時間係八十九年三月份左右，而於九十年六月始和解清償部分款項，為其所自承
    在卷，衡情苟若如其所辯係先予暫借使用，當先徵得住戶同意或於短期間內立即
    返還始符常情，焉有於挪用後長達一年三個月之時間仍未返還之理？顯見其上開
    所辯，純係事後畏罪圖卸之詞，實無可取，其確有侵占之主觀犯意及客觀犯行，
    俱堪認定。事證明確，被告業務侵占之犯行，洵堪認定。
二、按被告擔任果貿國宅社區十一棟住戶管理委員會之主任委員，負責管理住戶事務
    ，及住戶經費之收支、保管與運用，為從事業務之人，其將業務上持有之住戶繳
    交款項，變易為所有，予以侵占挪用，核其所為，係犯刑法第三百三十六條第二
    項之業務侵占罪。公訴人漏未審究被告擔任主任委員，收取並保管客戶款項為其
    業務範圍，認被告僅犯普通侵占罪嫌，容有未洽，惟起訴事實既已敘及且屬同一
    ，爰變更起訴法條，附此敘明。審酌被告素行良好，有卷附台灣高等法院被告全
    國前案紀錄表一份可按，侵占之款項尚屬非鉅，犯後態度亦佳，且已與中國菱電
    公司達成和解，有卷附和解書一份可按，惟尚未賠付所有侵占款項，及告訴人表
    示諒解，不願追究等一切情狀，量處如主文所示之刑。又被告行為後，刑法第四
    十一條第一項業於九十年一月十日修正公布，同年月十二日生效，其修正後規定
    得宣告易科罰金之範圍，較修正前之舊法為廣，是依刑法第二條第一項前段比較
    新舊法之規定，本件自應適用裁判時之法律即修正後之刑法第四十一條第一項，
    併諭知宣告易科罰金之折算標準。又被告前未曾受有期徒刑以上刑之宣告，有台
    灣高等法院被告全國前案紀錄表一份附卷可稽，其因一時失慮而犯本案，事後已
    坦承犯行，頗具悔意，經此刑之宣告，應知警惕信無再犯之虞，本院因認以暫不
    執行其刑為當，爰併予宣告緩刑三年，用啟自新。
據上論斷，應依刑事訴訟法第二百九十九條第一項前段、第三百條，刑法第二條第一
項前段、第三百三十六條第二項、修正後第四十一條第一項、第七十四條第一款，罰
金罰鍰提高條例第一條前段、第二條，判決如主文。
本案經檢察官陳建和到庭執行職務。
中      華      民      國      九十      年      七      月    三十    日
                                  臺灣高雄地方法院刑事第六庭
                                      審判長法  官    趙家光
                                        法  官    周玉群
                                            法  官    林韋岑
右正本證明與原本無異。
如不服本判決，應於判決送達後十日內，向本院提出上訴狀。
                                            書記官    董明惠
中      華      民      國      九十      年      七      月    三十    日
附錄本判決論罪科刑法條
刑法第三百三十六條第二項：
對於業務上所持有之物，犯前條第一項之罪者，處六月以上五年以下有期徒刑，得併
科三千元以下罰金。


司法院資訊處製作；財團法人民間司法改革基金會備份。
